臺灣臺北地方法院刑事判決　　　　　　　94年度交訴字第73號
公　訴　人　臺灣臺北地方法院檢察署檢察官
被　　　告　丙○○
上列被告因公共危險等案件，經檢察官提起公訴（九十四年度偵
字第一四八一五號），本院判決如下：
    主  文
丙○○駕駛動力交通工具肇事，致人受傷而逃逸，處有期徒刑柒
月，緩刑貳年。
被訴業務過失傷害部分不受理。
    事  實
一、丙○○係營業用小客車之司機，為從事駕駛業務之人，於民
    國九十四年三月五日下午四時三十分許，駕駛生記交通有限
    公司所有之車牌號碼三Ｅ─八九二號營業用小客車，沿臺北
    市○○路○段西向東車道行駛，行至八德路三段一五五巷口
    欲左轉時，適甲○○騎乘車牌號碼Ｆ二五—○八六號重型機
    車延八德路三段東向西車道行駛，丙○○原應注意汽車行駛
    至交岔路口時，轉彎車應讓直行車先行，且左轉彎時，應行
    至交岔路口中心處左轉，並不得占用來車道搶先左轉，而當
    時天候晴、日間自然光線、道路無缺陷、無障礙物、視距良
    好，亦無不能注意之情事，竟疏未注意跨越雙黃線占用來車
    道搶先左轉，且未禮讓甲○○所騎乘之直行機車先行，致甲○○閃避不及，其機車右側車身與丙○○所駕駛營業用小客
    車右後車身發生碰撞而倒地往前滑行，復撞擊乙○○所駕駛
    車牌號碼：七Ｃ—七三三九號自小客車，致甲○○受有雙下
    肢多處挫擦傷之傷害（被訴業務過失傷害部分業經撤回告訴
    ），詎丙○○眼見肇事，並已致甲○○倒地受傷，竟因未領
    得執業登記證恐遭警掣單處罰，復另行起意，未採取救護或
    其他必要措施，即逕行駕駛上開營業用小客車逃離現場，幸
    經乙○○記下車號並報警至現場處理，始循線查獲。
二、案經甲○○訴由臺北市政府警察局松山分局報請臺灣臺北地
    方法院檢察署檢察官偵查起訴。
    理  由
壹、被訴肇事逃逸罪部分：
一、上揭事實業據被告丙○○於警詢（見偵一卷第四至六頁、第
    十五、十六頁）、本院訊問中（見本院卷第八六頁）、準備
    程序（見本院卷第七一頁反面）及審理程序（見本院卷第七
    六頁反面）中坦承不諱，經核與被害人甲○○於警詢指稱：
    「（車禍發生後該三Ｅ—八九二號營小客車駕駛有無下車查
    看你受傷情形？或報警？）他有下車與七Ｃ—七三三九號自
    小客車駕駛談話，但是他沒有報警也沒有過來與我談就上他
    車往一五五巷內行駛離開現場」（見偵一卷第十八頁）、偵
    查中指述：「（發生車禍後被告有無下車查看你傷勢？）沒
    有。被告是下車跟乙○○談話，講完後就開車離開。（為何
    會發生車禍？）我是直行車，被告是要左轉，當時被告的方
    向是可以左轉的，但是被告沒有讓直行車先走，才發生車禍
    的。」（見偵一卷第五二、五三頁）等情相符，復據證人即
    車牌號碼七Ｃ—七三三九號自用小客車駕駛人乙○○於警詢
    中指證：「（車禍發生後該三Ｅ—八九二號營小客車駕駛有
    無下車查看騎士受傷情形？或報警、協助騎樓就醫？）他有
    下車查看，但是他沒有報警及協助騎士就醫就駛離現場。（
    係由何人打電話通知警方及救護車到場？）當時在現場我打
    一一○號報案。」（見偵一卷第二一頁）、於偵查中證稱：
    「‧‧‧被告是可以左轉但跨雙黃線左轉。（被告有無下車
    查看告訴人情況？）我因告訴人機車被被告碰撞後有撞到我
    的車，告訴人人車倒地，我下車告訴被告撞到人，被告問我
    肇事責任，我告訴被告應該是他的責任，被告就開車離開了
    。」（見偵一卷第五三頁）等語明確，並有臺北市政府警察
    局交通警察大隊事故肇事原因初步分析研判表（見偵一卷第
    八頁）、臺安醫院診斷證明書（見偵一卷第二四頁）、車籍
    作業系統查詢認可資料（見偵一卷第二八至三十頁）、臺北
    市○○○○○道路交通事故照片十一幀（見偵一卷第三二至
    三七頁）、道路交通事故現場圖（見偵一卷第三八頁）、臺
    北市政府警察局松山分局交通分隊道路交通事故補充資料表
    （見偵一卷第三九頁）、交通事故談話紀錄表（見偵一卷第
    四○、四一頁）、道路交通事故當事人登記聯單（見偵一卷
    第四二頁）、乙○○、甲○○之臺北市○○○○○道路交通
    事故肇事人自首情形記錄表（見偵一卷第四三頁）、臺北市
    政府警察局松山分局疑似道路交通事故肇事逃逸追查表（見
    偵一卷第四四頁）及道路交通事故調查報告表（見偵一卷第
    四五、四六頁）附卷足憑，足徵被告之自白與事實相符，應
    屬可採，是本件事證明確，被告犯行堪以認定，應依法論科
    。
二、按刑法第一百八十五條之四規定之駕駛動力交通工具肇事，
    致人死傷而逃逸罪，其立法理由為：「為維護交通安全，加
    強救護，減少被害人之死傷，促使駕駛人於肇事後，能對被
    害人即時救護」，係認駕駛人駕車肇事後，倘能將被害人即
    時救護，即可減輕或避免被害人之傷亡，此亦攸關社會大眾
    生命、身體之安全，其目的除維護交通安全外，並兼顧公共
    安全之保護；該條所規定之「肇事」，乃指因駕駛人之行為
    致被害人死傷之事故，至肇事之原因如何？是否出於故意或
    過失？均非所問，又所謂「逃逸」，係指肇事後，未適當處
    理事故而離開現場之意，有最高法院九十二年度臺上字第一
    七九三號判決可資參照。被告於肇事後，明知告訴人已因車
    禍受傷，因恐遭警掣單處罰，竟未採取救護或其他必要措施
    ，即逕行駕駛上開營業用小客車逃離現場，核其所為係犯刑
    法第一百八十五條之之四肇事逃逸罪。爰審酌被告於肇事後
    未能即時救助傷者，逕行逃逸，惟告訴人所受為雙下肢多處
    挫擦傷之傷害，尚非過於重大，被告事後坦承犯行，深表悔
    悟，並對告訴人所為損害賠償請求為認諾，及其品行、智識
    程度等一切情狀，量處如主文所示之刑，以為儆懲。又被告
    前未曾受有期徒刑以上刑之宣告，有臺灣高等法院被告前案
    紀錄表一件在卷可考（見本院卷第八頁），因恐遭警掣單處
    罰，一時失慮而觸犯肇事逃逸罪，犯後坦承不諱，知所悔悟
    ，已如前述，本院認其經此偵審程序之教訓後，當知警惕而
    無再犯之虞，爰併宣告緩刑二年，用啟自新，以勵來茲。
貳、被訴業務過失傷害罪部分：
一、公訴意旨略以：被告丙○○係營業用小客車之司機，為從事
    駕駛業務之人，於民國九十四年三月五日下午四時三十分許
    ，駕駛生記交通有限公司所有之車牌號碼三Ｅ─八九二號營
    業小客車，沿臺北市○○路○段西向東車道行駛，行至八德
    路三段一五五巷口欲左轉時，適告訴人甲○○騎乘車牌號碼
    Ｆ二五—○八六號重型機車延八德路三段東向西車道行駛，
    被告竟疏未注意跨越雙黃線占用來車道搶先左轉，且未禮讓
    甲○○所騎乘之直行機車先行，致告訴人因閃避不及，其機
    車右側車身與被告所駕駛營業用小客車右後車身發生碰撞而
    倒地往前滑行，復撞擊乙○○所駕駛車牌號碼：七Ｃ—七三
    三九號自小客車，致告訴人受有雙下肢多處挫擦傷之傷害等
    語，因認被告涉犯刑法第二百八十四條第二項前段之業務過
    失傷害罪嫌。
二、按告訴乃論之罪，告訴人於第一審辯論終結前得撤回其告訴
    ，又告訴經撤回者，應諭知不受理之判決，刑事訴訟法第二
    百三十八條第一項及第三百零三條第三款分別定有明文。
三、經查，本件業務過失傷害案件，公訴人認被告係涉犯刑法第
    二百八十四條第二項前段之業務過失傷害罪嫌，依同法第二
    百八十七條前段之規定，須告訴乃論。經查，告訴人於本院
    九十四年十一月二十五日準備程序時，已當庭以言詞撤回其
    告訴，有準備程序筆錄在卷可參（見本院卷第七一頁反面）
    ，按諸上揭規定，應諭知不受理之判決。
據上論斷，應依刑事訴訟法第二百九十九條第一項前段、第三百
零三條第三款，刑法第一百八十五條之四、第七十四條第一款，
判決如主文。
本案經檢察官王鑫健到庭執行職務
中　　華　　民　　國　　94　　年　　12　　月　　30　　日
　　　　　　　　　刑事第十四庭  審判長法　官  吳靜怡
                                      法  官  孫萍萍
                                      法  官  李家慧
以上正本證明與原本無異。
如不服本判決，應於判決送達後10日內，向本院提出上訴狀。
中　　華　　民　　國　　94　　年　　12　　月　　30　　日
　　　　　　　　　　　　　　　      　書記官　林婉瑩
附錄本件論罪科刑法條：刑法第一百八十五條之四。
中華民國刑法第185條 (妨害公眾往來安全罪) 損壞或壅塞陸路
、水路、橋樑或其他公眾往來之設備或以他法致生往來之危險者
，處5年以下有期徒刑，拘役或500元以下罰金。
因而致人於死者，處無期徒刑或 7 年以上有期徒刑。致重傷者，
處 3 年以上 10 年以下有期徒刑。
第 1 項之未遂犯罰之。
